臺灣高等法院臺中分院刑事判決　　　96年度交上易字第1705號
上　訴　人
即　被　告　丁○○
　　　　　　　　　　　號
上列上訴人因過失傷害等案件，不服臺灣彰化地方法院96年度交
易字第101號中華民國96年8月22日第一審判決（起訴案號：臺
灣彰化地方法院檢察署96年度偵字第2722號），提起上訴，本院
判決如下：
    主  文
原判決撤銷。
丁○○服用酒類，不能安全駕駛動力交通工具而駕駛，處有期徒
刑陸月，如易科罰金，以新臺幣壹仟元折算壹日，減為有期徒刑
參月，如易科罰金，以新臺幣壹仟元折算壹日；又因過失傷害人
，處有期徒刑伍月，如易科罰金，以新臺幣壹仟元折算壹日，減
為有期徒刑貳月又拾伍日，如易科罰金，以新臺幣壹仟元折算壹
日。應執行有期徒刑伍月，如易科罰金，以新臺幣壹仟元折算壹
日。
    事  實
一、丁○○前無因服用毒品、麻醉藥品、酒類或其他相類之物，
    不能安全駕駛動力交通工具而駕駛之紀錄，其先於民國96年
    3 月16日13時許起，至同日14時30分許止，與友人在南投縣
    竹山鎮某路邊攤，共同飲用2瓶高粱酒，復至彰化縣田中鎮
    某處，飲用約2杯之保力達加米酒後，已不能安全駕駛動力
    交通工具，竟仍於同日17時15分許，駕駛李振興所有之車牌
    號碼9635—GC號自小客車，搭載李振興、張良濰、黃慶祥，
    沿彰化縣田中鎮○○路由南往北方向行駛，途經彰化縣田中
    鎮○○路○段212號前，本應注意該路段速限為時速40公里，
    不得超速行駛，且該路段設有雙黃實線，雙向禁止超車，而
    當時天候晴、路面乾燥、無缺陷及障礙物且視距良好，又無
    不能注意之情事，竟因酒後意識不清疏於注意，而以時速約
    60公里之速度駕車前行，並貿然超車，致其右前車頭不慎擦
    撞同向行駛在前由己○○所駕駛車牌號碼7605—GD號自小貨
    車（搭載庚○○○）左後車尾，再碰撞戊○○位於彰化縣田
    中鎮○○路○段225號住處之鐵欄杆圍籬及水管，且致己○○
    所駕駛之上開自小貨車失控180度迴轉撞擊甲○○所有位於
    彰化縣田中鎮○○路4段229號之麵攤架、冰箱、桌子等物及
    停放路旁之乙○○所有車牌號碼8026—LJ號自小客車，最後
    己○○所駕駛之上開自小貨車往左側翻覆，其車子帆布壓到
    沿彰化縣田中鎮○○路由南往北方向騎乘腳踏車之丙○○，
    導致己○○受有頭部損傷、臉及頭皮挫傷及腦震盪後徵候群
    等傷害，庚○○○受有頸部拉傷之傷害，丙○○則受有右側
    鎖骨骨折、右側內踝開放性骨折、右側第二指指骨骨折、左
    側外踝閉鎖性骨折、左側第五庶骨和第一指指骨骨折、右腿
    擦挫傷和撕裂傷併韌帶斷裂等傷害。嗣經警據報前往處理，
    並當場對丁○○施以酒精濃度測試，測得其呼氣所含酒精濃
    度達每公升1.47毫克，因而查獲上情。
二、案經己○○、庚○○○、丙○○訴由彰化縣警察局田中分局
    報請臺灣彰化地方法院檢察署檢察官偵查起訴。
    理  由
一、上揭事實，業據被告丁○○迭於警詢、偵查、原審與本院之
    準備程序及審理時坦承不諱，核與告訴人己○○、庚○○○
    、丙○○於警詢中指證之情節相符，並有道路交通事故調查
    報告表（一）、（二）各1份、道路交通事故現場圖1紙、彰
    化縣警察局道路交通事故當事人酒精測定紀錄表1紙、測試
    觀察紀錄表1紙、現場照片18張及告訴人己○○、庚○○○
    、丙○○之診斷書各一份附卷可資佐證，足認被告自白核與
    事實相符，應堪採信。再按刑法第185條之3規定所謂「不能
    安全駕駛」，係抽象危險犯，並不以發生具體危險為必要；
    而就醫學文獻所知，酒精對人體造成之影響，呼氣酒精濃度
    達每公升1.0毫克，將造成步態不穩、噁心嘔吐、精神混惑
    不清晰等中度中毒症狀，其肇事率為平常之50倍，有行政院
    國軍退除役官兵輔導委員會臺北榮民總醫院88年8月5日（88
    ）總內字第26868號函可據。本件被告服用酒類後駕駛汽車
    ，經警測試其呼氣中酒精濃度值為每公升1.47毫克，其行為
    在客觀上顯已具備公共危險之狀態。次按汽車駕駛人飲用酒
    類後其吐氣所含酒精濃度超過每公升0.25毫克者，不得駕車
    ；行車速度，依速限標誌或標線之規定；雙黃實線，設於路
    段中，用以分隔對向車道，並雙向禁止超車、跨越或迴轉，
    道路交通安全規則第114條第2款、第93條第1項及道路交通
    標誌標線號誌設置規則第149條第1項第8款分別定有明文，
    被告原應遵守前揭交通規則，且當時天候晴、路面乾燥、無
    缺陷及障礙物且視距良好，並無不能注意之情事，竟疏未注
    意遵守前揭規定，酒後超速駕車並違規超車，肇致車禍發生
    ，致告訴人己○○、庚○○○、丙○○受有前開傷害，是其
    就本件車禍事故之發生，顯有過失，且其過失行為與告訴人
    己○○、庚○○○、丙○○所受前開傷害間具有因果關係甚
    明。綜上，本案事證明確，被告犯行洵堪認定，應予依法論
    科。
二、核被告丁○○所為，係犯刑法第185條之3之不能安全駕駛動
    力交通工具罪及同法第284條第1項前段之過失傷害罪。被告
    一過失行為，同時造成告訴人己○○、庚○○○、丙○○受
    前開傷害，係一行為觸犯3相同罪名，為想像競合犯，應依
    刑法第55條之規定從一重處斷。被告酒後駕車致告訴人受傷
    ，應依道路交通管理處罰條例第86條第1項之規定，就其所
    犯上開過失傷害罪加重其刑。又被告所犯前開2罪間，犯意
    各別，行為互殊，應予分論併罰。原審認被告罪證明確，予
    以論罪科刑，固非無見；惟(1)原審漏未斟酌認定被告「前無
    因服用毒品、麻醉藥品、酒類或其他相類之物，不能安全駕
    駛動力交通工具而駕駛之紀錄」等情，資為量刑之參考，尚
    有未合；(2)又被告於上訴後已與告訴人己○○、庚○○○達
    成民事和解，賠償新台幣（下同）50萬元，有臺灣彰化地方
    法院96年度調字第89號調解程序筆錄在卷可按（見本院卷）
    ，原審未及審酌，亦有未合，被告以原判決量刑過重指摘原
    判決不當，為有理由，應由本院將原判決撤銷改判。爰審酌
    被告無視於政府因駕駛人酒後駕車肇事機率大增，常會造成
    駕駛人、乘客及其他用路人不可彌補之傷害，而一再宣導勿
    酒後駕車之政令，仍於酒後在道路上駕車，顯不尊重他人及
    自己之安全，終致肇事，且造成損害非微，其素行尚稱良好
    、本件過失之程度、告訴人所受之傷害程度，及被告犯罪後
    坦認罪愆，已與告訴人己○○、庚○○○達成民事和解，並
    部分賠償（5萬元）告訴人丙○○所受損害，頗具悔意等一
    切情狀，分別量處如主文第2項所示之刑，並均諭知易科罰
    金之折算標準。又查被告本件所犯2罪之時間為96年3月16日
    ，係在96年4月24日以前，皆符合中華民國96年罪犯減刑條
    例第2條第1項第3款之規定，均應予減其刑期2分之1，並定
    其應執行之刑，復就所定應執行之刑諭知易科罰金之折算標
    準，以示懲儆。
據上論斷，應依刑事訴訟法第369條第1項前段、第364條、第299
條第1項前段，道路交通管理處罰條例第86條第1項，刑法第185
條之3、第284條第1項前段、第55條、第51條第5款、第41條第1
項前段，刑法施行法第1條之1，中華民國96年罪犯減刑條例第2
條第1項第3款、第10條第1項，判決如主文。
本案經檢察官辛○○到庭執行職務。
中　　華　　民　　國　　96　　年　　12　　月　　11　　日
            刑事第一庭　審判長法　官　陳  紀  綱
                         　   法　官  姚  勳  昌
                              法  官  張  智  雄
上列正本證明與原本無異。
不得上訴。
                              書記官  謝  雅  惠
中　　華　　民　　國　　96　　年　　12　　月　　11　　日
附錄本案論罪科刑法條：
刑法第185條之3：
服用毒品、麻醉藥品、酒類或其他相類之物，不能安全駕駛動力
交通工具而駕駛者，處1 年以下有期徒刑、拘役或3 萬元以下罰
金。
刑法第284條第1項：
因過失傷害人者，處六月以下有期徒刑、拘役或五百元以下罰金
，致重傷者，處一年以下有期徒刑、拘役或五百元以下罰金。
